【裁判字號】    98,消債更,121
【裁判日期】    980617
【裁判案由】    聲請更生程序
【裁判全文】
臺灣彰化地方法院民事裁定           98年度消債更字第121號
聲  請  人  甲○○
                        號
上列當事人聲請消費者債務清理事件，本院裁定如下：
    主  文
聲請駁回。
聲請費用新臺幣壹仟元由聲請人負擔。
    理  由
一、按債務人不能清償債務或有不能清償之虞者，得依本條例所
    定更生或清算程序，清理其債務，消費者債務清理條例第3
    條定有明文。又聲請更生或清算不合程式或不備其他要件者
    ，法院應以裁定駁回之，但其情形可以補正者，法院應定期
    間先命補正，復為同條例第8 條所明定。
二、本件聲請人聲請意旨雖以：聲請人債務總額達新臺幣（下同
    ）1,348,058 元，名下無財產，有不能清償債務之情事，故
    消費者債務清理條例施行後，乃提出債權人清冊等資料，以
    書面向最大債權金融機構台新國際商業銀行股份有限公司（
    下稱台新銀行）請求共同協商債務清償方案，惟因聲請人平
    均每月薪資收入僅22,536元，扣除內政部社會司98年度最低
    生活費9,660 元及每月固定支出（電費1,693 元、水費324
    元、天然氣費212 元及父母扶養費分擔額4,830 元，合計7,
    059 元）後，已無力負擔台新銀行提出分180 期、年息3%、
    每期9,375 元之協商條件，致協商不成立。而債務人無擔保
    或無優先權之債務總額未逾12,000,000元，復未經法院裁定
    開始清算程序或宣告破產，爰向本院聲請更生等語。
三、惟查：
  (一)內政部社會司公布之年度最低生活費，本即指生活各項支出
    費用總合，聲請人未提出任何佐證，先主張以內政部社會司
    98年度最低生活費9,660 元為生活支出，再提出水、電及天
    然氣收據及收費明細，主張每月另有必要支出2,229 元，合
    計每月生活必要支出為11,889元，已將水、電及天然氣費用
    重複計算，不足憑採，是聲請人每月生活支出應以9,660 元
    為適當。
  (二)聲請人雖另主張每月需分擔父母扶養費4,830 元。惟按負扶
    養義務者有數人而其親等同一時，應各依其經濟能力，分擔
    義務。受扶養權利者，以不能維持生活而無謀生能力者為限
    。前項無謀生能力之限制，於直系血親尊親屬，不適用之。
    因負擔扶養義務而不能維持自己生活者，免除其義務。但受
    扶養權利者為直系血親尊親屬或配偶時，減輕其義務。扶養
    之程度，應按受扶養權利者之需要與負扶養義務者之經濟能
    力及身分定之，民法第1115條第3 項、第1117、1118、1119
    條分別定有明文。查：聲請人父母共有子女四人，除聲請人
    外，長女林金美96、97年所得分別達7,160,142 元（其中薪
    資所得7,067,114 元、利息所得59,938元）、2,957,010 元
    （其中薪資所得2,849,372 元、利息所得50,274元），平均
    每月收入分別達596,679 元及246,417 元；次女林育秀96、
    97年所得分別為570,789 元（其中薪資所得558,855 元）及
    594,375 元（其中薪資所得569,295 元），平均每月收入分
    別為47,565元及49,531元；長男林勇志96、97年均無報稅所
    得，但有投資50萬元及汽車1 輛，有聲請人提出之戶籍謄本
    、家族系統表及本院依職權查詢之稅務電子閘門財產所得調
    件明細表附卷可佐。可知，聲請人父母四名具法定扶養義務
    之子女中，長女有極高之收入，次女之收入亦達聲請人之2
    倍以上，長子則無報稅所得，而聲請人每月雖有約22,500元
    之收入，但積欠無擔保債務達1,348,058 元，聲請人並因此
    認自己無力負擔而提出本件更生聲請。則揆諸上揭法條規定
    ，本院認(1)依卷內資料既無證據顯示聲請人父母有應受特別
    扶養水準之情形，渠等之受扶養標準爰各以內政部社會司98
    年度最低生活費9,660 元為標準，合計每月為19,320元；(2)
    依上開各法定扶養義務人之經濟能力，聲請人對其父母扶養
    費之分擔額應以3,000 元為適當，聲請人主張扶養費負擔超
    過此部分之金額，難認有理由，應予剔除。
  (三)綜上，聲請人每月收入既達22,536元，扣除其每月生活必要
    支出9,660 元及應分擔之父母扶養費3,000 元後，尚有9,87
    6 元，應無不能支付台新銀行所提出每月9,375 元之協商條
    件，是聲請人主張其係因台新銀行提出之協商金額超過其負
    擔能力，致未能成立協商等語，實屬無憑。
  (四)聲請人既有能力負擔台新銀行提出之協商條件，自難認其有
    不能清償債務或有不能清償之虞；更何況聲請人甫於97年11
    月17日及97年12月15日（即聲請人與台新銀行進行協商期間
    ）將其在南山人壽保險股份有限公司（下稱南山人壽公司）
    之二份保單解約，並領得解約金共107,401 元，有本院函詢
    南山人壽公司之回函及電話紀錄在卷可憑；然聲請人於陳述
    無力負擔上開協商條件時，不但故意忽略此筆收入不提，經
    本院請其陳報聲請更生前二年財產變動情形後，竟仍未據實
    陳報，顯有刻意隱瞞財產之情形，益徵聲請人係恣意拒絕其
    可負擔之債務協商方案。從而，聲請人提出本件更生之聲請
    ，核與消費者債務清理條例第3 條規定更生要件不符，且此
    要件之欠缺屬於無從補正事項，依上說明，自應駁回其更生
    之聲請，爰裁定如主文所示。
中    華    民    國    98    年    6     月    17    日
                 民事第二庭   法  官  吳永梁
以上正本係照原本作成。
如對本裁定抗告，須於裁定送達後10日內向本院提出抗告狀，並
繳納抗告費新臺幣1000元。
中    華    民    國    98    年    6     月    17    日
                              書記官  陳美敏


司法院資訊處製作；財團法人民間司法改革基金會備份。
